【裁判字號】    99,基簡,552
【裁判日期】    990914
【裁判案由】    損害賠償
【裁判全文】
臺灣基隆地方法院民事判決             99年度基簡字第552號
原      告  丙○○
法定代理人  丁○○
            乙○○
訴訟代理人  楊思勤律師
被      告  甲○○
上列當事人間請求損害賠償事件，本院於民國99年 8月31日言詞
辯論終結，判決如下：
    主  文
被告應給付原告新臺幣參萬壹仟柒佰玖拾肆元，及自民國九十九
年七月十五日起至清償日止，按週年百分之五計算之利息。
原告其餘之訴駁回。
訴訟費用由被告負擔三十二分之五，餘由原告負擔。
本判決原告勝訴部分得假執行；但被告如以新臺幣參萬壹仟柒佰
玖拾肆元預供擔保，免為假執行。
    事實及理由
一、原告主張：被告經常以其姪女遭受原告之兄性侵為由，至原
    告住處對原告之兄或父母挑釁，並於民國98年6月2日下午 2
    、 3時左右，再度到原告住處挑釁，適原告之母丁○○手抱
    原告，被告竟徒手毆打原告之母，並出手用力猛抓原告之頭
    髮，使原告受有頭部封閉性外傷、頭髮外傷性脫落及頭皮4x
    10公分之瘀傷，事發後原告經常在深夜驚醒，精神痛苦至鉅
    ，為此依侵權行為之法律關係，請求被告賠償醫療費用新臺
    幣（下同）2,874元及精神慰撫金20萬元，合計20萬2,874元
    ，及自起訴狀繕本送達翌日起至清償日止，按週年5%計算之
    利息。
二、被告聲明駁回原告之訴，並以其當日係因服藥過度，是否抓
    傷原告已無記憶，而非故意傷害原告，且原告於當日就醫後
    ，短時間旋即出院，其傷勢並非嚴重，又原告所提99年至小
    兒科就診之收據，則與本件無涉等語抗辯。
三、原告主張之事實，業據其提出長庚醫療財團法人基隆長庚紀
    念醫院（下稱基隆長庚醫院）診斷證明書影本 1張與照片影
    本 2張為證，並經證人即原告住處對門之鄰居戊○○到庭證
    稱，當日事發時有聽到原告母親大喊救命，故隨即衝出家門
    外，便看到被告正在拔原告頭髮，並用手臂將原告及其母親
    壓在地上，後來證人之先生、兒子及社區總幹事一起把被告
    架起來，才將原告及其母親拉出來，待總幹事報警後由警察
    處理，被告才離開現場等語（見本院99年 8月31日言詞辯論
    筆錄），且依事發當日即99年6月2日下午4時33分被告由119
    送至基隆長庚醫院急診之急診病歷記載：「主訴：病患來診
    為 119訴與人吵架後，自行服用不明藥物。」、「代訴：在
    別人門前和別人吵架，口袋裡發現有一大撮頭髮；吵完服Xa
    nax several tablets for hours...」，此有被告所提急診
    病歷影本在卷可憑，足見被告係於抓住原告頭髮之後才服用
    藥物，被告所辯不足採信，自堪信原告之主張為真實，
四、按因故意或過失，不法侵害他人之權利者，負損害賠償責任
    ；不法侵害他人之身體、健康、名譽、自由、信用、隱私、
    貞操，或不法侵害其他人格法益而情節重大者，被害人雖非
    財產上之損害，亦得請求賠償相當之金額，民法第184條第1
    項前段、第195條第1項前段分別定有明文。被告以手用力猛
    抓原告之頭髮，造成原告身體受傷害，已如前述，依民法第
    184條第1項之規定應成立侵權行為，原告請求被告就原告所
    受之損害負賠償責任，自屬有據。現對於原告請求損害賠償
    範圍應否准許，審酌如下：
  (一)醫療費用部分：原告主張因被告造成之傷害至醫院接受診療
    ，被告應給付醫療費用2,874元，並提出基隆長庚醫院98年6
    月2日急診費用收據影本1張、98年6月4日、98年6月6日、98
    年7月4日、99年4月14日、99年4月30及99年 5月10日門診費
    用收據影本共6張為證，惟其中99年4月14日、99年4月30及9
    9年5月10日部分，因距本件相隔已久尚無關聯，且係原告至
    長庚醫院「小兒科」就診之費用，與原告所稱因被告之侵權
    行為而繼續向「精神科」求診不符，被告抗辯原告所提於99
    年至小兒科就診之收據，與本件無涉應屬可採，故原告所得
    請求被告給付之醫療費用為1,794元。
  (二)精神慰撫金部份：按慰藉金之賠償須以人格權遭遇侵害，使
    精神上受有痛苦為必要，其核給之標準固與財產上損害之計
    算不同，然非不可斟酌雙方身份資力與加害程度，及其他各
    種情形核定相當之數額（最高法院51年台上字第 223號判例
    意旨參照）。原告因受有上開傷害，在精神上及肉體上必感
    受有痛苦，則原告請求被告賠償精神慰撫金，自屬有據。本
    院考量原告現年 5歲，被告係中度精神障礙人士，有被告之
    中華民國身心障礙手冊影本附卷可憑，並斟酌被告之加害程
    度、原告所受傷害等一切情狀，認原告請求精神慰撫金20萬
    元，尚嫌過高，應以3萬元為適當。
五、從而，原告依侵權行為之法律關係，請求被告給付3萬1,794
    元，及自起訴狀繕本送達翌日即99年 7月15日起至清償日止
    ，按週年5%計算之利息，為有理由，應予准許；逾上開範圍
    之請求，為無理由，應予駁回。
六、本件係民事訴訟法第427條第1項所定訴訟標的金額在50萬元
    以下之財產權訴訟，就被告敗訴部分，應依職權宣告假執行
    ，並依同法第392條第2項規定，依職權宣告被告預供擔保，
    而免為假執行。
七、結論：原告之訴為一部有理由，一部無理由，依民事訴訟法
    第436條第2項、第79條、第389條第1項第3款、第392條第 2
    項，判決如主文。
中    華    民    國    99    年    9     月    14    日
                  基隆簡易庭法  官  陳湘琳
以上正本係照原本作成。
對於本件判決如有不服，應於收受送達後20日內向本院提出上訴
書狀，上訴於本院合議庭，並按他造當事人之人數附具繕本。
中    華    民    國    99    年    9     月    14    日
                            書記官  張慧儀

司法院資訊處製作；財團法人民間司法改革基金會備份。
